臺灣臺中地方法院刑事判決　　　　　　　　　　　　　九十年度易字第二五六二號
　　公　訴　人　臺灣臺中地方法院檢察署檢察官
　　被　　　告　乙○○
　　選任辯護人　楊盤江律師
右列被告因違反專利法案件，經檢察官提起公訴（九十年度偵字第一九二九號），本
院判決如左：
    主  文
乙○○無罪。
    理  由
一、公訴意旨略以：被告乙○○係臺中市○區○村○路一二四號一樓鴻升塑膠股份有
    限公司（下稱鴻升公司）之負責人，明知甲○○對「光碟片保存盒之構造改良」
    已取得新型第一三三三一七號專利權，專利期間自民國八十七年二月一日至九十
    八年九月十日止，竟未經新型專利權人甲○○之同意，擅自在鴻升公司仿冒製造
    、販賣上開新型專利權之光碟保存盒，致侵害甲○○之新型專利權，嗣於八十九
    年二月十五日經甲○○派人向鴻昇公司購得仿品後送請鑑定而查悉上情，乃於八
    十九年六月二日委由天下國際法律智慧財產權事務所路春鴻律師發函通知停止上
    開仿冒製造、販賣行為，惟乙○○仍置之不理，繼續製造、販賣，已侵害告訴人
    之該新型專利權。因認被告涉犯專利法第一百二十五條、第一百二十八條之罪嫌
    。
二、按犯罪事實應依證據認定之，無證據不得推定其犯罪事實；不能證明被告犯罪者
    ，應諭知無罪之判決，刑事訴訟法第一百五十四條、第三百零一條第一項分別定
    有明文。又認定不利於被告之事實，須依積極證據，苟積極證據不足為不利於被
    告事實之認定時，即應為有利於被告之認定，更不必有何有利之證據；認定犯罪
    事實所憑之證據，雖不以直接證據為限，間接證據亦包括在內，然而無論直接或
    間接證據，其為訴訟上之證明，須於通常一般之人均不致有所懷疑，而得確信為
    真實之程度者，始得據為有罪之認定；再事實之認定，應憑證據，如未能發現相
    當證據，或證據不足以證明，自不能以推測或擬制之方法，以為裁判之基礎，最
    高法院分別著有三十年上字第八一六號、七十六年臺上字第四九八六號、四十年
    臺上字第八六號判例可資參照。
三、公訴人認被告涉犯專利法第一百二十五條、第一百二十八條之罪嫌，無非係以：
    告訴人甲○○之指訴、經濟部中央標準局新型專利證書、統一發票、通知函等文
    件影本、國立中興大學九十年六月十八日所出具之鑑定報告在卷足憑，及扣案之
    光碟保存盒一個足稽，參以被告係以錄影帶及牒影機之外盒、外箱之製造加工買
    賣及塑膠射出成型、半製品之代理加工為業，並自承製造光碟保存盒已有二年多
    時間，難推諉不知等情，為其主要論據。惟訊據被告乙○○固對其為鴻升公司之
    負責人及該公司係以製造、販售光碟片保存盒之事實為業之事實坦承不諱，惟堅
    詞否認有何公訴人所指違反專利法之犯行，辯稱：伊所製造之光碟保存盒，是依
    據自香港地區買回之產品經改良所製造而成，並不知有侵害告訴人甲○○之新型
    專利權，且中興大學之鑑定報告，係以被告之成品與告訴人尚未申請專利之實物
    作比較，應屬謬誤等語。
四、經查：
（一）告訴人已取得新型第一三三三一七號「光碟片保存盒之構造改良」專利權，及
      其提起本件告訴前，曾向鴻升公司購買光碟片保存盒，在送請中國機械工程協
      會鑑定與告訴人之前揭「光碟片保存盒之構造改良」新型專利之申請專利範圍
      是否相同，其鑑定結果認為鴻升公司所製造之光碟片保存盒確已侵害告訴人之
      新型專利權等情，固據告訴人提出經濟部中央標準局新型專利證書、統一發票
      、通知函及專利侵害鑑定報告等影本為證，然該侵害鑑定報告係由告訴人單方
      面送請中國機械工程協會鑑定後所作成，作鑑定時亦未通知被告表示意見或提
      供其他相關資料，則其鑑定結果是否客觀中立而屬可採，非無可疑。
（二）另公訴人於偵查中雖亦曾就本件告訴人之新型專利權是否遭受被告侵害而送請
      國立中興大學作鑑定，然該國立中興大學九十年六月十八日所出據之鑑定報告
      結果係認：被告乙○○所製造、販賣之光碟保存盒即待鑑定物與告訴人該新型
      第一三三三一七號「光碟片保存盒之構造改良」之申請專利範圍僅部分相同，
      並不適用全要件原則，再依均等論，將該專利之申請專利範圍去除上殼容納一
      片光碟片之構造設計後，兩者再比較，則主要結構相同，但有環堤與弧堤之不
      相同處；若依禁反言原則，則該專利因係針對二片裝保存盒提出申請，待鑑定
      物與該專利之申請專利範圍僅有少部分相同等語，依上揭所述，被告所經營之
      鴻升公司所製造、販賣之光碟保存盒及告訴人甲○○取得新型專利權之範圍，
      無論從全要件原則、均等論或禁反言原則以論，均不相同，顯見被告所製造、
      販賣之光碟保存盒應尚無侵害告訴人所申請之上揭新型專利權之行為。另公訴
      人雖以該鑑定報告中曾述及之該待鑑定物之構造與告訴人製造即迪揚企業股份
      有限公司之單片裝保存盒構造相同等語，作為認定被告涉犯上揭違反專利法罪
      嫌，然因迪揚企業股份有限公司之單片裝保存盒並未申請專利，亦無專利範圍
      ，是此部分應與告訴人上揭所申請新型專利範圍無涉，公訴人據此起訴，應屬
      誤會。
（三）再者，本院復就被告所經營之鴻升公司所製造之光碟片保存盒是否侵害告訴人
      上揭所申請之新型專利權範圍乙節函請國立中正大學作鑑定，其鑑定結果認：
      該待鑑定物與告訴人申請之專利範圍全要件原則不符合，復就均等論分析，該
      待鑑定物上殼並不具光碟片存放之功能，由此可判斷待鑑定物與該專利之實質
      技術手段、功能及所達成之效果是不相同的，故判斷該待鑑定物與告訴人申請
      之專利範圍內容實質不相同，亦即鴻升公司所製造之光碟保存盒與告訴人所申
      請之上揭新型專利權之專利範圍不相同，此有國立中正大學九十一年七月十一
      日（九一）中正研發字第０九一０六四七三號函覆之專利侵害鑑定報告在卷足
      憑，從而，本件被告所經營之鴻升公司製造之光碟片保存盒並未侵害告訴人之
    新型第一三三三一七號「光碟片保存盒之構造改良」專利權，乃屬無疑，自難
      僅憑被告係以錄影帶及牒影機之外盒、外箱之製造加工買賣及塑膠射出成型、
      半製品之代理加工為業，並自承製造光碟保存盒已有二年多時間等情，而遽論
      被告有公訴人所指之犯行，而被告所製造之光碟片保存盒既未侵害告訴人之上
      揭之新型專利權，已如前述，則被告予以販賣，要無成立專利法第一百二十八
      條之販賣侵害新型專利權物品罪之餘地。
五、綜上所述，被告上揭所辯，應屬可採，本件公訴人所舉之證據尚不足以證明被告
    涉犯前接違反專利法罪嫌。此外，復查無其他積極證據足資證明被告有上揭公訴
    人所指之犯行，既不能證明被告犯罪，自應諭知無罪之判決。
據上論斷，應依刑事訴訟法第三百零一條第一項，判決如主文。
中      華      民      國      九十一    年      九      月     六     日
                                臺灣臺中地方法院刑事第四庭
                                    法  官  王  世  華
右正本證明與原本無異。
如不服本判決，應於判決送達後十日內向本院提出上訴狀，上訴於臺灣高等法院臺中
分院( 須附繕本 )。
                書記官
中      華      民      國      九十一    年      九      月     九     日
